臺灣苗栗地方法院民事簡易判決　　　　100年度苗簡字第489號
原　　　告　林漢滄
被　　　告　新智能企管顧問有限公司
法定代理人　柯澄芳
上列當事人間債務人異議之訴等事件，本院於民國100 年11 月8
日言詞辯論終結，判決如下：
    主  文
確認被告就其持有以原告名義所簽發如附表所示之本票，對原告
之本票債權不存在。
本院民事執行處一００年度司執字第一六八二二號強制執行事件
對原告所為之強制執行程序應予撤銷。
訴訟費用新臺幣肆仟參佰元由被告負擔。
    事實及理由
壹、程序方面：
一、按確認法律關係之訴，非原告有即受確認判決之法律上利益
    者，不得提起之，民事訴訟法第247 條定有明文。所謂即受
    確認判決之法律上利益，係指法律關係存否不明確，原告在
    法律上之地位有不安之狀態存在或受侵害之危險，而此種不
    安之狀態或危險，能以確認判決除去者而言，最高法院52年
    臺上字第1240號、42年臺上字第1031號判例意旨可資參照。
    本件被告執臺灣台中地方法院（以下簡稱台中地院）92年度
    票字第18686 號本票裁定暨確定證明書，向本院聲請就原告
    對訴外人紳騏企業有限公司之薪資債權為強制執行，現經本
    院民事執行處100 年度司執字第16822 號清償票款事件執行
    在案等情，業經本院依職權調閱上開卷宗核閱無訛。是原告
    否認系爭本票債權存在，顯有排除負擔票據責任危險之必要
    ，應認其有即受確認判決之法律上利益，合先敘明。
二、被告經合法通知，無正當理由，未於言詞辯論期日到場，核
    無民事訴訟法第386 條所列各款情形，爰依原告之聲請，由
    其一造辯論而為判決。
貳、實體方面：
一、原告起訴主張：原告於民國86年11月11日與訴外人熊貓建設
    股份有限公司代理人張美娟簽訂房屋租賃契約書，承租台中
    市○○路1707號1 、2 層樓房屋，約定租期自86年12月1 日
    起至88年11月30日止共2 年，每月租金新臺幣（下同）18,
    000 元，並交付86年11月11日簽發，面額各為18 ,000 元之
    本票24紙，作為2 年期租金之預繳，嗣因抵付2 個月租金，
    已返還其中2 紙，然上開承租房屋於87年1 月遭法院查封而
    無法繼續使用，原告遂於87年2 月終止上開租約，透過處理
    承租事宜之房屋仲介公司負責人楊新茂交還鑰匙，並將承租
    房屋點交予楊新茂接收，原告當場雖曾向楊新茂詢問返還系
    爭本票事宜，惟嗣後因工作繁忙，未留意取回系爭本票。詎
    系爭本票嗣後竟轉讓予被告，經被告執以向台中地院聲請本
    票裁定准許強制執行，經台中地院以92年度票字第18686 號
    裁定准許強制執行，被告復持上開本票裁定暨確定證明書為
    執行名義，向本院聲請就原告對第三人紳騏企業有限公司之
    薪資債權為強制執行，現經本院民事執行處以100 年度司執
    字第16822 號清償票款事件執行在案。原告自84年起即未居
    住家裡，於89年間遷移戶口到台中市○○○路，又於92年10
    月7 日遷移到現在之住所即台中市○區○○街50號9 樓之2
    ，被告催收之存證信函，及台中地院92年度票字第18686 號
    本票裁定均係其他家人代為蓋章簽收，原告均不知情。況依
    票據法第22條第1 項之規定，系爭本票之票據請求權已罹於
    3 年時效。爰依強制執行法第14條規定，提起本件債務人異
    議之訴。並聲明：如主文第1 、2 項所示。
二、被告則以：票據係無因證券，原告既不否認系爭本票之真正
    ，亦不否認為其所簽發，依票據法第13條之規定，原告即應
    依票據文義擔保付款；且查訴外人張美娟並非熊貓建設股份
    有限公司代理人，原告承租之系爭房屋亦非熊貓建設股份有
    限公司所有，顯然原告書狀之陳述與事實不符。又被告曾於
    92年12月26日以台中法院郵局第5979號存證信函向原告催收
    系爭票款，經原告署名簽收，另台中地院92年度票字第1868
    6 號民事裁定亦經原告本人蓋章收受送達，足徵本件強制執
    行之執行名義依法符情，況原告並未提供相當之擔保，其請
    求撤銷本件強制執行程序，非有理由等語置辯。並聲明：原
    告之訴駁回。
三、本件原告主張其於86年11月11日與訴外人張美娟簽訂房屋租
    賃契約書，承租台中市○○路1707號1 、2 層樓房屋，約定
    租期自86年12月1 日起至88年11月30日止共2 年，每月租金
    18,000元，並交付86年11月11日簽發，面額各為18,0 00 元
    之本票24紙，作為2 年期租金之預繳，嗣因抵付2 個月租金
    ，已返還其中2 紙，然上開承租房屋於87年1 月遭法院查封
    而無法繼續使用，原告遂於87年2 月終止上開租約，惟因工
    作繁忙，未留意取回系爭本票。系爭本票嗣後轉讓予被告，
    經被告執以向台中地院聲請本票裁定准許強制執行，經台中
    地院以92年度票字第18686 號裁定准許強制執行，被告復持
    上開本票裁定暨確定證明書為執行名義，向本院聲請就原告
    對第三人紳騏企業有限公司之薪資債權為強制執行，現經本
    院民事執行處以100 年度司執字第16822 號清償票款事件執
    行在案。原告自84年起即未居住家裡，於89年間遷移戶口到
    台中市○○○路，又於92年10月7 日遷移到現在之住所即台
    中市○區○○街50號9 樓之2 等情，業據其提出與所述相符
    之本院100 年9 月29日苗院鎮100 司執恭字第16822 號執行
    命令、房屋租賃契約書、戶口名簿（詳卷第9 至13頁、第24
    頁）等件為證，並經本院依職權調閱上開卷宗核閱無訛，自
    堪信為真實。
四、按本票固為無因證券，票據債務人不得以自己與發票人或執
    票人前手間所存在之抗辯事由，對抗執票人。然發票人非不
    得以自己與執票人間所存之抗辯事由對抗執票人，此觀諸票
    據法第13條本文規定之反面解釋可明。又如發票人提出其基
    礎原因關係不存在之對人抗辯，執票人自應就該基礎原因關
    係存在之積極事實，負舉證責任（最高法院81年度台上字第
    879 號、87年度台上字第1601號、96年度台簡上字第23號判
    決要旨參照）。本件原告既然主張兩造間基礎原因關係不存
    在，依前揭說明，自應由執票人即被告就執有系爭支票之基
    礎原因關係存在之積極事實負舉證之責。經查，原告主張其
    交付86年11月11日簽發，面額各為18,000元之系爭本票，係
    作為其2 年期租金之預繳，然上開承租房屋於87年1 月遭法
    院查封而無法繼續使用，原告遂於87年2 月終止上開租約等
    情，已如前述。而被告僅空言辯稱原告書狀之陳述與事實不
    符，迄未能舉證證明原告確有簽發系爭本票交付被告之原因
    關係存在，則被告前開所辯，自無足採。是原告即得以其自
    己與被告間所存債權不存在之抗辯事由，對抗被告。從而，
    原告訴請確認被告就系爭本票對原告之本票債權不存在，即
    屬有據，應予准許。
五、次按執行名義成立後，如有消滅或妨礙債權人請求之事由發
    生，債務人得於強制執行程序終結前，向執行法院對債權人
    提起異議之訴；次按執行名義無確定判決同一之效力者，於
    執行名義成立前，如有債權不成立或消滅或妨礙債權人請求
    之事由發生，債務人亦得於強制執行程序終結前提起異議之
    訴，強制執行法第14條第1 項前段及第2 項分別定有明文。
    本件被告就系爭本票對原告之本票債權不存在，有如前述，
    則被告以系爭本票裁定為執行名義聲請強制執行，要屬無據
    。從而，原告依據上開規定而提起本訴，請求撤銷撤銷本院
    100 年度司執字第16 822號清償票款強制執行事件，對原告
    所為之強制執行程序，為有理由，應予准許。
六、本件事證已臻明確，兩造其餘攻擊防禦方法與舉證，核與判
    決結果無影響，爰不另一一論述。
七、訴訟費用負擔之依據：民事訴訟法第78條。
中    華    民    國  100     年    11    月    22    日
              苗栗簡易庭法  官  王萬金
以上正本係照原本作成
如對本判決上訴，須於判決送達後20日內向本院提出上訴狀。
如委任律師提起上訴者，應一併繳納上訴審裁判費。
                        書記官  劉麗美
中    華    民    國  100     年    11    月    22    日
本票附表：
┌─┬─────┬──────┬──────┬──────┬──────┬──────┐
│編│發  票  人│發   票   日│到   期   日│票 面 金 額 │票 據 號 碼 │備註        │
│號│          │            │            │（新臺幣）  │            │            │
├─┼─────┼──────┼──────┼──────┼──────┼──────┤
│1 │林漢滄    │86年11月11日│87年2 月1 日│18,000元    │00000000    │            │
├─┼─────┼──────┼──────┼──────┼──────┼──────┤
│2 │林漢滄    │86年11月11日│87年3 月1 日│18,000元    │00000000    │            │
├─┼─────┼──────┼──────┼──────┼──────┼──────┤
│3 │林漢滄    │86年11月11日│87年4 月1 日│18,000元    │00000000    │            │
├─┼─────┼──────┼──────┼──────┼──────┼──────┤
│4 │林漢滄    │86年11月11日│87年5 月1 日│18,000元    │00000000    │            │
├─┼─────┼──────┼──────┼──────┼──────┼──────┤
│5 │林漢滄    │86年11月11日│87年6 月1 日│18,000元    │00000000    │            │
├─┼─────┼──────┼──────┼──────┼──────┼──────┤
│6 │林漢滄    │86年11月11日│87年7 月1 日│18,000元    │00000000    │            │
├─┼─────┼──────┼──────┼──────┼──────┼──────┤
│7 │林漢滄    │86年11月11日│87年8 月1 日│18,000元    │00000000    │            │
├─┼─────┼──────┼──────┼──────┼──────┼──────┤
│8 │林漢滄    │86年11月11日│87年9 月1 日│18,000元    │00000000    │            │
├─┼─────┼──────┼──────┼──────┼──────┼──────┤
│9 │林漢滄    │86年11月11日│87年10月1 日│18,000元    │00000000    │            │
├─┼─────┼──────┼──────┼──────┼──────┼──────┤
│10│林漢滄    │86年11月11日│87年11月1 日│18,000元    │00000000    │            │
├─┼─────┼──────┼──────┼──────┼──────┼──────┤
│11│林漢滄    │86年11月11日│87年12月1 日│18,000元    │00000000    │            │
├─┼─────┼──────┼──────┼──────┼──────┼──────┤
│12│林漢滄    │86年11月11日│88年1 月1 日│18,000元    │00000000    │            │
├─┼─────┼──────┼──────┼──────┼──────┼──────┤
│13│林漢滄    │86年11月11日│88年2 月1 日│18,000元    │00000000    │            │
├─┼─────┼──────┼──────┼──────┼──────┼──────┤
│14│林漢滄    │86年11月11日│88年3 月1 日│18,000元    │00000000    │            │
├─┼─────┼──────┼──────┼──────┼──────┼──────┤
│15│林漢滄    │86年11月11日│88年4 月1 日│18,000元    │00000000    │            │
├─┼─────┼──────┼──────┼──────┼──────┼──────┤
│16│林漢滄    │86年11月11日│88年5 月1 日│18,000元    │00000000    │            │
├─┼─────┼──────┼──────┼──────┼──────┼──────┤
│17│林漢滄    │86年11月11日│88年6 月1 日│18,000元    │00000000    │            │
├─┼─────┼──────┼──────┼──────┼──────┼──────┤
│18│林漢滄    │86年11月11日│88年7 月1 日│18,000元    │00000000    │            │
├─┼─────┼──────┼──────┼──────┼──────┼──────┤
│19│林漢滄    │86年11月11日│88年8 月1 日│18,000元    │00000000    │            │
├─┼─────┼──────┼──────┼──────┼──────┼──────┤
│20│林漢滄    │86年11月11日│88年9 月1 日│18,000元    │00000000    │            │
├─┼─────┼──────┼──────┼──────┼──────┼──────┤
│21│林漢滄    │86年11月11日│88年10月1 日│18,000元    │00000000    │            │
├─┼─────┼──────┼──────┼──────┼──────┼──────┤
│22│林漢滄    │86年11月11日│88年11月1 日│18,000元    │00000000    │            │
└─┴─────┴──────┴──────┴──────┴──────┴──────┘